【裁判字號】    96,上訴,3124
【裁判日期】    970326
【裁判案由】    毒品危害防制條例
【裁判全文】
臺灣高等法院臺中分院刑事判決        96年度上訴字第3124號
上  訴  人
即  被  告  丙○○
                    （現於臺灣臺中監獄執行中）
選任辯護人  楊雯齡律師
上列上訴人因違反毒品危害防制條例案件，不服臺灣苗栗地方法
院96年度訴字第316號中華民國96年11月7日第一審判決（起訴案
號：臺灣苗栗地方法院檢察署96年度偵字第770號)，提起上訴，
本院判決如下：
    主    文
原判決關於販賣第一級毒品、販賣第二級毒品及定應執行刑部分
均撤銷。
丙○○共同販賣第一級毒品兩次（即如附表一編號１、２部分）
，各處有期徒刑拾伍年，扣案如附表三編號１所示海洛因均沒收
銷燬；扣案如附表三編號２至８所示物品均沒收；未扣案之販賣
第一級毒品所得各新臺幣壹仟元均沒收，如全部或一部不能沒收
時，均以其財產抵償之。又共同販賣第二級毒品兩次（即如附表
二編號１(1)(2)部分），各處有期徒刑柒年貳月，扣案如附表三編
號１０所示甲基安非他命均沒收銷燬；扣案如附表三編號４至９、
、所示物品均沒收；未扣案之販賣第二級毒品所得各新臺幣
壹仟元均沒收，如全部或一部不能沒收時，均以其財產抵償之。
又販賣第二級毒品兩次（即如附表二編號２(1)(2)部分），各處有
期徒刑柒年，扣案如附表三編號１０所示甲基安非他命均沒收銷燬
；扣案如附表三編號４至９、、所示物品均沒收；未扣案之
販賣第一級毒品所得各新臺幣壹仟元均沒收，如全部或一部不能
沒收時，均以其財產抵償之。
其他上訴（即轉讓第一級毒品部分）駁回。
撤銷改判及上訴駁回所各處之刑，應執行有期徒刑貳拾伍年，扣
案如附表三編號１所示海洛因、如附表三編號１０所示甲基安非他
命均沒收銷燬；扣案如附表三編號２至９、、所示物品均沒
收；未扣案之販賣第一級毒品所得新臺幣貳仟元、販賣第二級毒
品所得新臺幣肆仟元均沒收，如全部或一部不能沒收時，以其財
產抵償之。
    犯罪事實
一、丙○○明知海洛因、甲基安非他命分別係毒品危害防制條例
    第2條第2項第1款、第2款所規定之第一級毒品、第二級毒品
    ，不得非法持有、轉讓、販賣，竟與不詳姓名年籍的成年男
    子，共同基於販賣第一級毒品海洛因以營利的犯意；另基於
    販賣第二級毒品甲基安非他命以營利之犯意，由其個人或與
    不詳姓名年籍綽號「小胖」的成年男子 2人共同，分別於如
    附表一、附表二所示的時間、地點，分別以如附表一、附表
    二所示之方法、價格及數量，分別販賣海洛因、甲基安非他
    命予如附表一、附表二所示之人。
二、丙○○基於轉讓第一級毒品海洛因之犯意，於民國96年 1月
    28日左右，在台中縣東勢鎮○○路西盛巷58號其女友陳佳茹
    住處，轉讓海洛因1小包（淨重0.3公克）與陳佳茹（由檢察
    官另案偵辦中）。嗣96年2月1日10時15分許，在上揭陳佳茹
    住處，經警員持檢察官核發之拘票拘提查獲，並扣得均屬丙
    ○○所有如附表三所示物品。
三、案經臺中縣警察局東勢分局報請臺灣苗栗地方法院檢察署檢
    察官偵查起訴。
    理    由
一、證據能力方面：證人乙○○、周坤德、詹育晟、陳佳茹於偵
    查中經具結之證言，按卷內資料查無顯不可信之情形，依刑
    事訴訟法第159條之1第 2項規定，認均有證據能力，當得作
    為證據。
二、訊據上訴人即被告丙○○坦承有如附表一編號２(1)(2)所示販
    賣兩次甲基安非他命予詹育晟及如犯罪事實欄第二項轉讓海
    洛因予陳佳茹等犯罪行為（見96年度偵字第770號偵查卷第8
    4、86頁、原審卷第26、70、244、245頁、本院卷第60、108
    、109頁)，核與證人詹育晟結證確有向被告購買毒品；證人
    陳佳茹結稱扣案之海洛因係被告所送等情節相符（見96年度
    毒偵字第218號偵查卷第29頁、96年度偵字第770號偵查卷第
    83頁)。又被告所有為警查扣的白色晶體6包，經送請鑑驗的
    結果，認係甲基安非他命〔驗前總毛重17.24公克(含包裝塑
    膠袋總重1.74公克），取0. 14公克鑑定用罄，餘15.36公克
    ，純度96%，驗前總純質淨重合計為14.88公克〕，有刑事警
    察局96年6月20日刑鑑字第09 60083586號鑑定書附卷可佐（
    見原審卷第78頁)。另證人陳佳茹所持有之白色粉末1包，經
    送請鑑驗的結果，認係海洛因，有臺中縣警察局東勢分局扣
    押筆錄、扣押物品目錄表、扣押物品清單、法務部調查局96
    年3月2日調科壹字第09623017 270號鑑定書在卷可憑（見96
    年度毒偵字第182號偵查卷第20至23、52、54頁)。此外，復
    有如附表三編號４至９、、所示物品扣案可稽，足見被
    告之自白確與犯罪事實相符，其有如附表一編號２所示販賣
    安非他命兩次予詹育晟及如犯罪事實欄第二項轉讓海洛因予
    陳茹之犯行，均堪認定。
三、訊據被告矢口否認有如附表一編號１、２所示販賣海洛因予
    乙○○、如附表二編號１(1)(2)所示販賣甲基安非他命予周坤
    德等犯行，辯稱：我不認識乙○○，我記得我沒有賣甲基安
    非他命給周坤德云云。經查：
  (一)販賣第一級毒品海洛因予乙○○部分：
    １、證人乙○○於偵查中結證：「（問：有無吸毒？）有」
        「（問：最近一次何時、地用？）8、9天前用海洛因，
        在東勢中正公園」「（問：有無向丙○○買毒？）曾看
        過丙○○，但毒品不是丙○○給我的，是另一人拿給我
        的，不過打電話是打給丙○○。我是打電話給丙○○，
        但是毒品是另一人下車拿給我，他們二人一起到現場」
        「（問：買過幾次？）二次」「（問：二次買的模式都
        是一樣？）是，都買海洛因，方式都如前述」「（問：
        第一次買毒何時、地？）二星期前左右」「（問：是打
        警詢中所述0000000000電話？）是」「（問：在何地交
        付海洛因？）東勢鎮○○路中油對面釣蝦場」「（問：
        第二次何時、地買？）第一次的隔天，取毒品的地點同
        上」「（問：二次價格、數量？）都買一千，一小包，
        數量我沒秤，不知」「（問：前述二次拿毒品時，都有
        看到丙○○在車上？）第一次有看到，但第二次丙○○
        沒跟著來交毒品，但我確定打電話是丙○○接的」「（
        問：出所後何時開始再用海洛因？）去年11月底」等語
        （見96年度偵字第770號偵查卷第80至82頁)。是由證人
        乙○○上開證詞，可知其係於96年1月中旬某日(即同年
        2月1日接受訊問前2星期)，撥打0000000000行動電話，
        經被告接聽後，約定以1000元向被告購買海洛因 1小包
        ，嗣被告帶同另一姓名年籍不詳成年男子，駕車前往台
        中縣東勢鎮○○路中油加油站對面釣蝦場，並由該名男
        子下車交付海洛因 1包予乙○○，翌日乙○○再度撥打
        上述門號之行動電話，經被告接聽後，約定購買海洛因
        1 小包，價格亦為1000元，嗣由該不詳姓名成年男子前
        往同一地點交付海洛因。
    ２、證人乙○○雖於本院證述：「問：你有施用毒品的習慣
        ？）我有施用一級海洛因」（問：有無你自己向上游購
        買的情況？）有一次我打電話給我朋友，他請我拿針筒
        過去」「（問：為何拿針筒過去？）我毒癮發作，他請
        我拿針筒過去給他」「（問：他要你拿針筒過去做什麼
        ？）他要拿一些毒品給我用」「（問：本案之前你是否
        認識庭上被告丙○○？）不認識」「（問：你在警局時
        有提及撥打電話購買海洛因，那電話號碼為何？）好像
        是0930，詳細電話號碼忘記了」「（問：那支0930的行
        動電話係何人所有？）朋友跟我說的，朋友告訴我那是
        他朋友的電話，他那邊有毒品」「（問：你打那電話後
        情形如何？）我打電話過去，有一個女生接電話，我先
        說我是誰，問她是誰？對話後我告訴那位女生我毒癮發
        作，問她有沒有辦法就是問她那邊有沒有毒品，那位女
        生就請我拿針筒過去，她會拿一些毒品給我施用」「（
        問：除了拿針筒過去這次外，還有無其他時候打過那隻
        0930的電話？）沒有」「（問：你購買毒品的過程中，
        有無看過庭上被告丙○○？在何場合看過他？）那天被
        警察抓的時候，就是我去那位女生那邊時，有看到庭上
        被告在那裡」「（問：是警察進去抓時你才看到他或在
        那女生那邊看到他？）那天我拿針筒過去先看到那位女
        生，後來警察抓住那位女生後進去她的住處，才看到庭
        上被告」「問：你在偵查時證述內容是否屬實？你記得
        內容？）證述屬實，但內容不記得」「（問：你在檢察
        官偵訊時曾經指認被告丙○○，且稱有向被告丙○○購
        買毒品二次？為何該部分證述與今日所述不同？）我是
        說有看到壹台白色的車子，人長的怎麼樣我忘記了」「
        （問：為何該日庭訊你明確證述有看到被告丙○○？實
        際情形如何請你描述清楚？）當日開庭時我並不知道何
        人叫丙○○，是檢察官拿壹張照片給我看，問我是不是
        這個人？我說我不太確定」「（問：你剛才陳述購買毒
        品當時有一輛白色的車子，請你描述一下何時？何地購
        買毒品？當時車上有幾人等？）我打0930的電話過去，
        接聽者問我是誰，我不曉得接聽者是何人，我告訴接聽
        者我要毒品，接聽電話者是男生，他告訴我約在那邊等
        ，到了約定地點就有一部白色的車子開過來，他說叫我
        把錢丟進車內，並告訴我毒品就塞在前面副駕駛座旁邊
        開車門的手把，叫我自己去拿，當時車上有一個人，我
        丟了1000元進入車內」「（問：當時車上的那個人是否
        就是庭上被告丙○○？）不是，但我也不敢確認，時間
        太久了」「（問：剛才你證述該位女生被警方查獲帶入
        房間時，你才看到被告丙○○？當時房間內還有何人？
        ）丙○○是我進入房間才看到，當時房間內只有我、那
        個女生及丙○○」「（問：偵查中你說你買二次，二次
        都是向丙○○買，都是丙○○接聽電話的，交貨地點在
        東勢鎮的釣蝦場及中油加油站，為何當時證述與今日陳
        述內容不同？）釣蝦場那次是實在的，有二個人過來在
        車上，毒品夾在手把內，我把錢丟進去」「（問：為何
        剛才陳述車上只有一個人？）車上是二個人」「（問：
        車上的二個人有無庭上被告丙○○？）不太確定，時間
        太久了」「（問：你在偵查中證述不實在？）我講的都
        是實話」等語（見本院卷第104至107頁）。惟證人乙○
        ○先稱其撥打警詢所稱0930之行動電話（即門號000000
        0000），由某女子（即同被查獲之被告女友陳佳茹）接
        聽，除此之外，沒有再撥打過該電話云云，經詰問後改
        口：我打0930的電話過去，告訴接聽者我要毒品，接聽
        電話者是男生等語；又先稱到約定之交易地點，賣毒者
        之車上僅有一人云云，經詰問後改稱：有二個人在車上
        等語，其前後所言不一，顯有故意先為虛偽之證述，嗣
        見無法合理說明，始為真實陳述之情形，足徵證人乙○
        ○於本院確有為被告脫卸罪責而故為虛偽陳述之舉措。
        況被告於原審業已坦承：我確實有將海洛因拿給乙○○
        ，那時候我錢不夠，我們一起集資去購買海洛因，我與
        乙○○曾各自集資，各出一半的錢去購買海洛因，買到
        之後就各分一半等語（見原審卷第10頁），則被告與乙
        ○○既能集資購買海洛因，顯見二人間必有相當之交情
        ，應無不認識或無法確定被告係何人可言，參諸被告與
        證人乙○○及被告之女友陳佳茹係於96年2月1日10時15
        分許，在台中縣東勢鎮○○路西盛巷58號陳佳茹住處，
        同時為警查獲，且一同移送檢察官複訊，檢察官並無令
        證人乙○○指認被告照片之必要，是以證人乙○○於本
        院證述其不認識被告、不知何人叫丙○○，檢察官拿出
        照片供其指認時，伊不太確定、不確定被告有無在車上
        云云，顯有避重就輕，意在迴護被告罪行，非屬真實，
        自難執為被告有利之證據。又被告與乙○○既有相當之
        交情，對被告之聲音當能輕易辨別，參諸證人乙○○於
        本院證述警詢所稱0930之行動電話（即門號0000000000
        ），係朋友告知打該電話可買到毒品，而被告於警詢坦
        承門號0000000000行動電話係友人「阿隆」於95年11月
        間拿給被告使用迄今等語（見偵查卷第7頁)，足見證人
        在偵中所稱2次撥打門號000000 0000行動電話，均由被
        告接聽後，並向被告購買海洛因，每次均 1小包1000元
        ，交貨地點皆在台中縣東勢鎮○○路中油加油站對面之
        釣蝦場，第一次由被告偕同某不詳姓名男子前來交付海
        洛因，第二次則由該男子單獨前來交易等情，應屬真實
        可信，是被告確有如附表一編號１、２所示販賣海洛因
        予乙○○之行為，堪以認定。
    ３、被告為警查獲時，在其身上查獲之白色粉末 9包經送鑑
        定結果，認均含有海洛因成分(合計淨重45.58公克，空
        包裝總重4.09公克，純度12.67%，純質淨重5.77公克）
        ，有法務部調查局96年3月2日調科壹字第 09623015750
        號鑑定書在卷可佐（見96年度偵字第770號偵查卷124頁
        ) 。又該9包白粉經警秤其毛重分別為36.4公克、9.7公
        克各 1包、0.3公克7包，有臺中縣警察局東勢分局扣押
        物品目錄表在卷可憑（見同上偵查卷第56頁），而海洛
        因之價格極昂貴，苟該等扣案之海洛因僅供被告施用，
        為免多數分裝產生粉末沾黏在包裝袋中，致耗損可供施
        用之數量，斷不可能同時分裝成7包各僅0.3公克之理，
        益徵被告微量分裝海洛因之目的，當係意在販賣。此外
        ，復有如附表三編號２至８所示之物扣案可資佐證，是
        被告確有如上所述販賣海洛因之行為，洵足認定。
  (二)販賣第二級毒品甲基安非他命予周坤德部分
    １、證人周坤德於96年2月6日偵查中結證：「（問：有用安
        非他命？）是，去年」「（問：最近一次？）95年11、
        12月間，在家裡房間施用」「（問：警詢說安非他命是
        向阿仁買？）是」「（問：提示卷附指認犯嫌紀錄表，
        阿仁是那位？)編號5」「（問：何時、地買？數量？）
        去年 7月以後開始，打給丙○○，他會送至我卓蘭家巷
        口，有時會約在卓蘭老庄的軍民廟，每次一千元一小包
        ，不知重量」「（問：00-00000000是你家電話？)是」
        「（問：0000000000是你手機？）是」「（問：你打給
        丙○○都是要買毒品？）是」「（問：監聽發現你聯繫
        丙○○說『要一張』，是何意？）是指要買安非他命一
        千」「（問：每次交毒品的都是丙○○？）不一定，有
        時是『小胖』交給我」等語(見96年度毒偵字第219號偵
        查卷第28至29頁）。
    ２、證人周坤德於原審96年10月24日審判期日證稱：「（問
        ：在庭的被告你是否見過？）我見過」「（問：是否知
        道名字？）我不知道」「（問：你說見過這個被告，你
        是在什麼場合見過？）他有送毒品給我」「（問：送什
        麼毒品？）安非他命」「（問：什麼時候？）95年10、
        11月時」「（問：在什麼地點？）我家門口，苗栗縣卓
        蘭鎮○○里○○路32-3號」「（問：你打阿仁的電話，
        最後東西是怎麼交到你的手上？）送過來，如果我當時
        是找『小胖』，就是『小胖』送過來，如果找不到『小
        胖』的話，我就打阿仁的電話，但是送來的有可能是『
        小胖』，也有可能是阿仁」「（問：那個阿仁就是在庭
        的被告丙○○？）是的」「（問：你跟阿仁講電話，你
        是怎麼講？）我要東西時，會問『小胖』在不在，『小
        胖』不在的話，我會直接跟阿仁說我要找『小胖』拿毒
        品」「（問：當時是如何稱呼毒品？）我當時是講一張
        、兩張，不會直接講毒品」「（問：你當時的電話？）
        0000000000、00-00000000」「（問：是否還有1支電話
        0000000000？）那是我當時行動電話不通，跟朋友借的
        」「（問：你交錢交給送貨來的阿仁時，會不會講其他
        多餘或是交代的話？）我們幾乎都是拿了就走」「（問
        ：請提示96年度毒偵字第219號第 31頁結文，你看一下
        這是否是你簽名？）是的」「（問：是否知道具結的意
        義？）我瞭解」「（問：同上第28、29頁，檢察官問你
        ，你是向哪個阿仁拿毒品，提示口卡片給你，你指認編
        號五是阿仁，是否是庭上這位被告？）是的」「（問：
        提示95監續284號第23、24頁，打勾的部分，000000000
        0是你的電話嗎？)是我朋友的，我當時跟我朋友借這支
        電話打的」「（問：同上，這個電話譯文，是否是你與
        被告丙○○的對話內容？）未答」「（問：提示96年度
        毒偵字第 219號第13頁到第14頁警訊筆錄，你在警察局
        時，警訊筆錄第13頁最後一行，警察有提示你行動電話
        號碼0000000000（16時07分）的通訊監察譯文內容給你
        看，你回答是的，沒錯，這部分是否實在？）實在」「
        （問：請對照這部分的通訊譯文內容，你回答Ａ在哪裡
        ，這個Ａ是指誰？）『你』是指阿仁，我有問『你』在
        哪裡，這句話是我講的」「（問：這通電話有找『小胖
        』嗎？）沒有」「（問：同上通訊監察譯文第24頁，00
        -00000000連續兩通電話是否是你打的？)是的」「（問
        ：同上，提示通訊監察譯文，『Ｂ：我阿德，你在哪裡
        ？』，與你對談的人是誰？）我打他的電話，應該就是
        要找阿仁」「（問：這通電話你打到0000000000？）是
        的」「（問：這支0000000000誰持有？）阿仁」「（問
        ：『小胖』會持有這支電話嗎？）我不曉得」、「（問
        ：你曾經打這支0000000000的電話找『小胖』嗎？）我
        打這支電話就是找阿仁」「（問：剛才通聯紀錄『Ｂ：
        我阿德，你在哪裡？』，這個『你』是誰？）阿仁。」
        「（問：同上，請看下一通電話，這通電話你有找『小
        胖』嗎？）沒有」「（問：如果你打了0000000000買毒
        品，你是找小胖買毒品，還是找阿仁買毒品？）找阿仁
        」「(問：提示96年度毒偵字第219號第29頁，檢察官問
        你說你每次交易毒品都是丙○○交給你嗎？你說有時候
        是『小胖』交給你的，是否屬實？）是的」「（問：檢
        察官問你丙○○的事情，你為何把『小胖』扯進來？）
        我是回答檢察官說送毒品來時，有時候是『小胖』」「
        （問：你打電話給阿仁買毒品時，是否曾有『小胖』送
        毒品來的情形？）有的」、「（問：同上問題，如果是
        『小胖』送毒品的話，是阿仁與你通電話，還是『小胖
        』與你通電話？）我是跟阿仁通電話」「（問：所以你
        的意思是你都打電話給阿仁聯絡買毒品，有時候是『小
        胖』送毒品來？）是的」「（問：提示通訊監察譯文第
        28頁，你以0000000000打電話給阿仁，你們之所以談到
        ，你談到要一個，是否是阿仁問你要幾個，你順著他的
        口說要幾個？）是的」「（問：『幾個』是什麼意思？
        ）跟『一張、幾張』的意思一樣」「（問：你如何認識
        丙○○的？）朋友介紹的，我在遊藝場認識其他人，我
        問要如何拿到毒品，朋友就給我丙○○的電話」「（問
        ：你打電話過去時，誰告知你丙○○的外號叫『阿仁』
        ？）有時候送毒品來時有2、3個人一起，是旁邊的人叫
        丙○○『阿仁』」「（問：你怎麼認識『小胖』的？）
        最早之前送過來時，他們是兩個人（小胖與阿仁）一起
        來，那時候一起認識的」「（問：你一開始知道丙○○
        的電話，最早的聯絡是為了什麼事情？）買毒品」「（
        問：最早是誰接的電話？）阿仁」「（問：你可以分的
        清楚？）我打這個電話，我認為接電話的就是阿仁」「
        (問：提示95監續284號第23、24、28頁，除了你自己剛
        才向辯護人所述的，自己所使用的行動電話與市內電話
        ，其他與0000000000號行動電話聯絡的該支行動電話是
        你跟朋友借的？）是的」「（問：同上卷，通訊監察譯
        文裡面，剛才你看得內容都是你與被告丙○○通電話的
        內容？）是的」「（問：95年10月11日16時7分、21時2
        8分、23時32分、23時51分這4通電話，請確認這天買多
        少安非他命，多少錢？）就是買一次，一包，一千元」
        「（問：95年10月14日上午11時51分及12時10分，這兩
        通與丙○○的通聯紀錄，是否也是買一包、一次、一千
        元？）是的」等語（見原審卷第214至228頁）。
    ３、由證人周坤德上開經詰問後之證詞，可知其係於95年10
        、11月間，撥打被告之0000000000號行動電話，均由被
        告接聽，並向被告購買甲基安非他命，每次1小包，每
        包1000元，交易地點分別為苗栗縣卓蘭鎮○○路32號巷
        口或在苗栗縣卓蘭鎮老庄地區的軍民廟，由被告或綽號
        「小胖」者前往交易，並明確指稱95年10月11日、同年
        10月14日各買 1包，均為1000元。觀諸其前後所證購買
        之對象係被告、地點在其卓蘭住處巷口或卓蘭老庄軍民
        廟，由被告或綽號「小胖」者前來交易，每次1000元 1
        小包等買賣經過之主要情節，均相符合，並無瑕疵可指
        。況證人周坤德另證述與被告間並無任何仇恨、過節等
        語（見原審卷第229頁)，被告亦陳稱與周坤德無仇恨、
        過節或金錢糾紛等語（見原審卷第245頁)，則證人周坤
        德當無甘冒偽證之重責而設詞構陷被告之理。另證人周
        坤德遭查獲施用毒品案件，係送觀察、勒戒，因無繼續
        施用傾向，於96年 8月31日經臺灣苗栗地方法院檢察署
        檢察官為不起訴處分在案，亦無因供出毒品來源可獲減
        刑而誣指被告販賣甲基安非他命之必要。是證人周坤德
        前揭向被告販賣甲基安非他命之證詞，應屬真實可信。
        此外，復有如附表三編號４至所示物品扣案可證，堪
        信被告確有如附表二編號１(1)(2)所示販賣甲基安非他命
        予周坤德之行為。
  (三)選任辯護人為被告辯稱：0000000000號電話實際係由「小
      胖」在使用，96年 1月19日10時12分之監聽內容，因錄音
      器材故障，無法讀取，難認被告與乙○○通話。又被告於
      96年2月1日為警查獲，周坤德則在96年2月6日方遭警查獲
      ，其可能認因被告之緣故，始遭查緝，因而誣指被告；卷
      附監聽譯文內容經鑑定結果，因數量、品質均不符鑑定需
      求，無法判定係被告與周坤德通話；另周坤德經警採尿送
      驗呈甲基安非他命陰性反應，所為指述不實等語。經查：
      (一)被告於警詢已坦承：「0000000000是登記我名下，都是
      我在使用」等語（見偵查卷第6頁)，並未指出曾借予他人
      使用，且證人周坤德亦證述門號0000000000行動電話係被
      告持有，伊打該電話均係找被告買毒品，沒有找「小胖」
      買毒品等語（見原審卷第222頁)，則被告翻異前詞，改稱
      0000000000行動電話均由綽號「小胖」者使用云云，當非
      可採。(二)依卷內資料，並無確切之證據，足以認定監聽譯
      文之內容非乙○○、周坤德與被告間之通話，尚難據以反
      證乙○○、周坤德前揭經本院認為真實之證言確屬虛假。
      又本院並未執被告爭執之監聽譯文內容，作為不利被告認
      定之證據，則該等監聽錄音縱有不能讀取勘驗或無法鑑定
      聲紋之情形，亦均無從為有利被告之認定。另周坤德部分
      之監聽錄音既經內政部警政署刑事警察局，認定無法鑑定
      聲紋，則選任辯護人聲請再送鑑定，即無必要。(三)選任辯
      護人以周坤德遭警查獲在被告之後，推論證人周坤德可能
      認為因被告之緣故，始遭查緝，方誣指被告販賣毒品云云
      ，顯屬主觀臆測，並無實據，自難採信。(四)證人周坤德係
      於95年10月間向被告購買甲基安非他命 2次，且數量僅各
      1000元，且其結稱最後一次施用期間係在95年11月、12月
      間等語（見96年度毒偵字第219號偵查卷第28頁)，而施用
      甲基安非他命經人體代謝後，最多於 5日內可由其尿液檢
      出陽性反應，此為本院審理該類案件，在職務上已知之顯
      著事實，則證人周坤德於96年2月6日為警查獲採尿，距其
      最後一次施用甲基安非他命，已逾一個月，縱檢驗結果未
      呈陽性反應，乃屬必然之事理，尚難以此指摘證人周坤德
      所證不實。
  (四)按販賣毒品海洛因、甲基安非他命，刑責極重，故販賣毒
      品行為，均以隱密方式為之，既無公定價格，復容易因分
      裝而增減份量，而每次買賣之價量，亦常隨雙方關係深淺
      、資力、需求量及對行情之認知、來源是否充裕等因素，
      而異其標準，非可一概而論，是以販賣之所得、次數及利
      潤，除被告坦承犯行且價量俱臻明確外，究難查得翔實內
      情，惟販賣之人從價差或量差中牟利之方式有異，然其意
      圖營利而販賣則無二致，蓋毒品海洛因、甲基安非他命皆
      屬量微價高之物，販賣者皆有暴利可圖，苟非意圖販賣營
      利，焉有甘冒被處重刑而買賣毒品之理，遑論本件販賣之
      對象與被告間並非至親，是被告確有販賣毒品營利之犯意
      ，亦堪認定。
  (五)綜上所述，被告販賣海洛因、甲基安非他命、轉讓海洛因
      等犯罪事證已臻明確，所辯乃畏罪卸責之詞，無可採信，
      其犯行洵堪定，應依法論罪科刑。
四、查海洛因、甲基安非他命各係毒品危害防制條例第2條第2項
    第1款、第2款所管制之第一級毒品、第二級毒品，不得非法
    持有、販賣、轉讓。是核被告所為如附表一編號１、２部分
    ，各犯毒品危害防制條例第4條第1項販賣第一級毒品罪；如
    附表二編號１(1)(2)、２(1)(2)部分，各犯同條例第4條第2項販
    賣第二級毒品罪；如犯罪事實欄第二項部分，則犯同條例第
    8條第1項轉讓第一級毒品罪。被告持有海洛因之低度行為，
    應為販賣、轉讓之高度行為所吸收；持有甲基安非他命之低
    度行為應為販賣之高度行為所吸收，均不另論罪。被告與某
    不詳姓名成年男子就如附表一編號１、２所示犯行；與綽號
    「小胖」成年男子就如附表二編號１(1)(2)所示犯行，互有犯
    意之聯絡及交付毒品等行為之分擔，為共同正犯。查94年 2
    月 2日修正公布，並於95年7月1日施行之刑法，基於刑罰公
    平原則之考量，杜絕僥倖之犯罪心理，並避免易致鼓勵犯罪
    之誤解，已刪除第56條連續犯之規定，而刑法上所謂集合犯
    是指立法者所制定之犯罪構成要件中，本就預定有數個同種
    類之行為將反覆實行之犯罪而言，是將各自實現犯罪構成要
    件之多數行為，解釋為集合犯，而論以一罪，是以對於集合
    犯，必須從嚴解釋，以符合立法者之意向。又依刑法第56條
    修正理由之說明，謂「對繼續犯同一罪名之罪者，均適用連
    續犯之規定論處，不無鼓勵犯罪之嫌，亦使國家刑罰權之行
    使發生不合理之現象」「基於連續犯原為數罪之本質及刑罰
    公平原則之考量，爰刪除有關連續犯之規定」等語，即係將
    本應各自獨立評價之數罪，回歸本來就應賦予複數法律效果
    之原貌，因此，就刑法修正施行後多次販賣毒品之犯行，依
    健全之社會觀念，此類非法買賣未必反覆為之，各次販賣行
    為可獨立課責自採一罪一罰，始符合立法本旨。是被告所犯
    如附表一編號１、２所示 2次販賣第一級毒品罪、如附表二
    編號１(1)(2)、編號２(1)(2)所示 4次販賣第二級毒品罪及如犯
    罪事實欄第二項所示轉讓第一級毒品罪，均犯意各別，行為
    互殊，應予分論併罰，公訴人認被告就同一販賣對象之多次
    犯行，分屬包括一罪，尚有未洽。又被告所犯毒品危害防制
    條例第4條第1項販賣第一級毒品罪，其法定刑為死刑或無期
    徒刑，故是否應依刑法第59條酌減，即應斟酌其是否應與社
    會完全隔離為依據。經查，被告雖有上開販賣第一級毒品之
    犯行，然觀諸其所販賣第一級毒品海洛因之所得，均為1000
    元，不若一般大盤動輒數十萬元或數百萬元，且遭查扣之毒
    品數量非多，顯見被告販賣之情節尚屬輕微，另被告也僅止
    於販賣毒品，而非以毒品為工具，藉以誘使、控制他人，以
    遂行進一步之犯罪行為，故其販賣之惡性，尚不至於應與社
    會完全隔離，相對於長期、大量販賣毒品，甚至以毒品為工
    具控制、誘使他人犯罪之大毒梟而言，被告對社會治安及國
    民健康之危害較小，倘亦處以死刑或無期徒刑，不免過苛，
    且無從與大毒梟之惡行有所區隔，是被告此部分之犯罪情狀
    在客觀上足以引起一般人之同情，尚堪憫恕，若處以法定最
    低度之刑，猶嫌過重，爰均依刑法第59條規定酌量減輕其刑
    。被告轉讓第一級毒品之犯罪時間在96年 4月24日以前，經
    宣告未逾有期徒刑1年6月之刑，無中華民國九十六年罪犯減
    刑條例第3條第1項所定不予減刑之情形，合於減刑條件，應
    併為諭知減得之刑。
五、原審認被告販賣第一級毒品、第二級毒品部分之罪證明確，
    予以論罪科刑，固非無見，惟查：(一)被告販賣第一級毒品海
    洛因予乙○○2次，原判決誤認僅1次，尚有未合。(二)乙○○
    係撥打被告持用之門號0000000000行動電話，始與被告為海
    洛因買賣之合意，難認被告此部分之犯行有以門號00000000
    00行動電話為犯罪工具，原判決誤認被告併以門號00000000
    00行動電話為此部分犯罪之工具，且在此罪刑下宣告沒收，
    亦有未洽。(三)行動電話之 SIM卡於申請人完成申請手續後，
    電信公司即交付申請人，其所有權亦同時歸屬申請人等情，
    此為本院審理案件在職務上已知之顯著事實，原判決認門號
    000000 0000之SIM卡非被告所有而未併為宣告沒收，亦有不
    當。被告上訴意旨否認部分犯罪，固無理由，然原判決關於
    此部分既有可議，仍應由本院連同定應執行部分予以撤銷改
    判。爰審酌被告明知海洛因、甲基安非他命係屬戕害人身心
    之毒品，為貪圖不法利益，鋌而走險予以販賣他人施用，且
    販賣毒品為世界各國戮力查緝之萬國公罪，海洛因、甲基安
    非他命足以使施用者導致精神障礙、性格異常，甚至造成生
    命危險之生理成癮性及心理依賴性，被告之行為戕害國民身
    心健康，危害社會治安，並斟酌被告之素行（參卷附臺灣高
    等法院被告前案紀錄表）、智識程度、生活狀況、販賣情節
    、所得，及僅坦承部分犯行，犯後態度非佳等一切情狀，分
    別量處如主文第 2項所示之刑。原審法院就被告轉讓第一級
    毒品犯行部分，認為罪證明確，適用毒品危害防制條例第 8
    條第1項、刑法第11條、中華民國九十六年罪犯減刑條例第2
    條第1項第 3款、第7條等規定，並審酌被告此部分犯罪之一
    切情狀，量處有期徒刑1月2月，減為有期徒刑 7月，核其認
    事用法均無違誤，量刑亦屬妥適，應予維持。被告上訴指摘
    原判決此部分有量刑過重之不當，為無理由，應予駁回，並
    由本院就上開撤銷改判部分與上訴駁回部分所各處之刑，依
    法定其應執行之刑。
六、扣案如附表三編號１、編號１０所示海洛因、甲基安非他命，
    為查獲之毒品，均應依毒品危害防制條例第18條第 1項前段
    規定，分別於販賣第一級毒品或第二毒品罪刑項下諭知沒收
    銷燬。又毒品危害防制條例第18條第1項規定，得諭知沒收
    銷燬者，以查獲之第一、二級毒品及專供製造或施用第一、
    二級毒品之器具為限，而不及於毒品之外包裝，本件扣案如
    附表三編號２、３、編號、所示海洛因及甲基安非他命
    之外包裝，既係用以包裹毒品，防其裸露、潮濕，便於運輸
    及販賣，自係供販賣毒品所用之物，且可與毒品分離或各別
    秤重，亦屬被告所有，自應依同條例第19條第 1項之規定，
    分別於販賣第一級毒品或第二毒品罪刑項下諭知沒收（最高
    法院88年度台上字第5032號、91年度台上字第2062號判決要
    旨參照）。扣案如附表三編號４至８所示物品，為被告所有
    供販賣第一級毒品犯罪所用之物；如附表三編號４至９所示
    物品，亦屬被告所有供販賣第二級毒品犯罪所用之物，均應
    依毒品危害防制條例第19條第 1項之規定，分別於販賣第一
    級毒品或第二毒品罪刑項下諭知沒收。又被告 2次販賣海洛
    因所得各1000元；4 次販賣甲基安非他命所得各1000元，雖
    均未扣案，亦應依同條例第19條第 1項之規定，分別於各次
    販賣第一級毒品或第二毒品罪刑項下宣告沒收，如全部或一
    部不能沒收時，以其財產抵償之。
七、公訴意旨另以：被告於95年 7月間至11月間，在如附表二編
    號１所示地點，另販賣甲基安非他命予周坤德逾 8次，每次
    皆為1000元；於96年 1月間，在如附表二編號２所示地點，
    另販賣甲基安非他命予詹育晟1至2次，每次為 500或1000元
    。因認被告此部分亦涉犯毒品危害防制條例第4條第2款販賣
    第二級毒品罪嫌。惟查：證人周坤德於原審除明確證述前揭
    2 次向被告購買甲基安非他命之時間、地點、金額外，就公
    訴人其餘起訴部分，則未明確指證相關交易之時地，並稱購
    買幾次已不記得等語（見原審卷第228、229頁），自難以其
    在偵查中尚未明確之指證，遽認被告另有逾 8次販賣甲基安
    非他命予周坤德之行為。又證人詹育晟於偵查中雖曾證述向
    被告購買毒品3次，惟亦稱確實次數忘了等語(見96年度毒偵
    字第218號卷第29頁)，故亦不能以證人詹育晟於偵查中除前
    揭業經認定之2次外，其餘未臻明確之指證，遽認被告另有1
    至 2次販賣甲基安非他命予詹育晟之行為。是檢察官此部分
    之舉證尚有不足，無從使本院形成被告確有該等犯行之心證
    ，自屬犯罪不能證明，惟檢察官認此部分與前揭論罪部分，
    就同一販賣對象各有實質上一罪之關係，爰均不另為無罪之
    諭知，附此敘明。
八、據上論斷，應依刑事訴訟法第368條、第369條第 1項前段、
    第364條、第299條第1項前段，毒品危害防制條例第4條第 1
    項、第2項、第18條第1項前段、第19條第 1項，刑法第11條
    、第28條、第59條、第51條第5款，判決如主文。
本案經檢察官甲○○到庭執行職務。
中    華    民    國    97    年    3     月    26    日
            刑事第六庭    審判長法  官  李  文  雄
                                法  官  林  靜  芬
                                法  官  張  恩  賜
上列正本證明與原本無異。
如不服本判決應於收受本判決後10日內向本院提出上訴書狀，其
未敘述上訴理由者，並得於提起上訴後10日內向本院補提理由書
狀（均須按他造當事人之人數附繕本）「切勿逕送上級法院」。
                                書記官  陳  如  慧
中    華    民    國    97    年    3     月    26    日
附錄論罪科刑法條
毒品危害防制條例第4條第1項、第2項：
製造、運輸、販賣第一級毒品者，處死刑或無期徒刑；處無期徒
刑者，得併科新臺幣一千萬元以下罰金。
製造、運輸、販賣第二級毒品者，處無期徒刑或七年以上有期徒
刑，得併科新臺幣七百萬元以下罰金。
毒品危害防制條例第8條第1項：
轉讓第一級毒品者，處一年以上七年以下有期徒刑，得併科新臺
幣一百萬元以下罰金。
┌────────────────────────────────────┐
│附表一                                                                  │
├──┬────┬────┬────┬─────────────┬────┤
│編號│販賣時間│販賣地點│販賣對象│販      賣      方      法│備    註│
├──┼────┼────┼────┼─────────────┼────┤
│ １ │96年 1月│台中縣東│乙○○  │乙○○撥打門號0000000000行│        │
│    │中旬某日│勢鎮豐勢│        │動電話與丙○○聯繫後，由廖│        │
│    │        │路中油加│        │俊仁帶同另一名姓名年籍不詳│        │
│    │        │油站對面│        │成年男子駕車前往，並由該名│        │
│    │        │之釣蝦場│        │成年男子下車交付海洛因 1包│        │
│    │        │        │        │予乙○○，販賣毒品所得為新│        │
│    │        │        │        │臺幣（下同）1000元        │        │
├──┼────┼────┼────┼─────────────┼────┤
│ ２ │上開編號│台中縣東│乙○○  │乙○○撥打門號0000000000行│        │
│    │１之翌日│勢鎮豐勢│        │動電話與丙○○聯繫後，由廖│        │
│    │        │路中油加│        │俊仁囑上開年籍不詳成年男子│        │
│    │        │油站對面│        │，駕車前往交付海洛因 1包予│        │
│    │        │之釣蝦場│        │乙○○，販賣毒品所得為1000│        │
│    │        │        │        │元                        │        │
└──┴────┴────┴────┴─────────────┴────┘
┌────────────────────────────────────┐
│附表二                                                                  │
├──┬─────┬─────┬────┬───────────┬────┤
│編號│ 販賣時間 │ 販賣地點 │販賣對象│販     賣    方     法│備    註│
├──┼─────┼─────┼────┼───────────┼────┤
│ １ │(1)95年10月│苗栗縣卓蘭│周坤德  │周坤德各撥打0000000000│        │
│    │  11日23時│鎮○○路32│        │號行動電話與丙○○聯繫│        │
│    │  51分許之│號附近巷口│        │後，由丙○○或其友人即│        │
│    │  後某時  │或苗栗縣卓│        │綽號「小胖」（另由檢察│        │
│    │(2)95年10月│蘭鎮老庄地│        │官命警追查中）之成年男│        │
│    │  14日12時│區之軍民廟│        │子前往交付甲基安非他命│        │
│    │  10分許之│          │        │各 1包予周坤德，每次販│        │
│    │  後某時  │          │        │賣毒品所得各為1000元  │        │
├──┼─────┼─────┼────┼───────────┼────┤
│ ２ │(1)96年 1月│台中縣東勢│詹育晟  │詹育晟各撥打0000000000│        │
│    │  初某日  │鎮○○路7-│        │號行動電話與丙○○聯繫│        │
│    │(2)96年 1月│11超商前  │        │後，由丙○○前往交付甲│        │
│    │  底某日  │          │        │基安非他命各 1包予詹育│        │
│    │          │          │        │晟，每次販賣毒品所得各│        │
│    │          │          │        │為1000元              │        │
└──┴─────┴─────┴────┴───────────┴────┘
┌────────────────────────────────────┐
│附表三                                                                  │
├──┬────────────────────┬────────────┤
│編號│ 品       名       及       數       量 │備                    註│
├──┼────────────────────┼────────────┤
│ １ │海洛因玖小包                            │合計淨重45.58公克，純度1│
│    │                                        │2.67%，純質淨重5.77公克 │
├──┼────────────────────┼────────────┤
│ ２ │裝海洛因之空包裝袋玖個                  │總重4.09公克            │
├──┼────────────────────┼────────────┤
│ ３ │已使用過之包裝海洛因紙柒張              │                        │
├──┼────────────────────┼────────────┤
│ ４ │電子磅秤壹台                            │                        │
├──┼────────────────────┼────────────┤
│ ５ │分裝塑膠勺子參支                        │                        │
├──┼────────────────────┼────────────┤
│ ６ │夾鏈袋壹包                              │                        │
├──┼────────────────────┼────────────┤
│ ７ │包裝毒品包裝紙壹包                      │                        │
├──┼────────────────────┼────────────┤
│ ８ │帳冊壹本                                │                        │
├──┼────────────────────┼────────────┤
│ ９ │行動電話壹支（含門號0000000000之SIM卡） │                        │
├──┼────────────────────┼────────────┤
│ １０ │甲基安非他命陸小包                      │總重15.36公克（17.24－1.│
│    │                                        │74－0.14＝15.36)，純度96│
│    │                                        │%                       │
├──┼────────────────────┼────────────┤
│  │裝甲基安非他命之空包裝袋陸個            │總重1.74公克            │
├──┼────────────────────┼────────────┤
│  │已使用過之包裝甲基安非他命紙肆張        │                        │
└──┴────────────────────┴────────────┘


司法院資訊處製作；財團法人民間司法改革基金會備份。
